臺灣臺中地方法院刑事判決　　　　　　　100年度易字第645號
公　訴　人　臺灣臺中地方法院檢察署檢察官
被　　　告　梁瑞成
上列被告因詐欺案件，經檢察官提起公訴（99年度偵字第16342
號、第18187號）及移送併案（100年度偵字第1672號），本院判
決如下：
    主    文
梁瑞成無罪。
    理    由
一、公訴意旨略以：被告梁瑞成雖預見他人收取存摺帳戶將用以
    詐欺取財，竟仍基於幫助詐欺取財之犯意，接續於民國99年
    5月27日某時許及同年月28日某時許，在臺中市「空軍一號
    巴士朝馬轉運站」，將其本人申設之台新商業銀行北臺中分
    行帳號：00000000000000號帳戶之存摺、金融卡及密碼，交
    予不知情之服務人員，並由服務人員將上開帳戶資料轉寄予
    「黃明企業」，梁瑞成以此方式幫助「黃明企業」及其所屬
    詐欺集團成員使用前開金融帳戶詐騙他人匯款。而該詐欺集
    團成員即共同意圖為自己不法之所有，並基於詐欺取財之犯
    意聯絡，於99年5月31日13時29分許，撥打電話向羅昱文佯
    稱：其使用之金融卡因系統設定有誤，須將其存款轉入前開
    帳戶，以免權益受損云云，致羅昱文不疑有他而陷於錯誤，
    分別匯款新臺幣（下同）5萬元、2萬8000元，共計7萬8000
    元至前開帳戶內。嗣羅昱文驚覺受騙而報警處理後，始循線
    查獲上情。因認被告梁瑞成涉有刑法第30條第1項前段、第
    339條第1項之幫助詐欺取財罪嫌。
二、按被告以外之人於審判外之言詞或書面陳述，除法律有規定
    者外，不得作為證據，刑事訴訟法第159條第1項固定有明文
    。惟按被告以外之人於審判外之陳述，雖不符前4條之規定
    ，而經當事人於審判程序同意作為證據，法院審酌該言詞陳
    述或書面陳述作成時之情況，認為適當者，亦得為證據；當
    事人、代理人或辯護人於法院調查證據時，知有第159條第1
    項不得為證據之情形，而未於言詞辯論終結前聲明異議者，
    視為有前項之同意，亦為同法第159條之5第1項、第2項所明
    文規定。本件公訴人、被告對於本院就後述所引之證人之證
    詞、書證內容等，於本院審理中均不爭執證據能力，或主張
    係屬違法取得，亦未對證人之證詞、書證內容部分釋明有何
    顯不可信之情況，且本院審酌其等之內容，均無違法取供或
    有不法取得之情事，亦核於實體發現真實之訴訟目的，均適
    宜為本案證據，依前開說明，就後述實體部分所引之證人證
    詞、書證內容等自具有證據能力。
三、按犯罪事實應依證據認定之，無證據不得認定犯罪事實，刑
    事訴訟法第154條第2項定有明文。次按所謂認定犯罪事實之
    證據，係指足以認定被告確有犯罪行為之積極證據而言，該
    項證據自須適合於被告犯罪事實之認定，始得採為斷罪之資
    料；又認定不利於被告之事實，須依積極證據，苟積極證據
    不足為不利於被告事實之認定時，即應為有利於被告之認定
    ，更不必有何有利之證據；事實之認定，應憑證據，如未能
    發現相當確實證據，或證據不足以證明，自不能以推測或擬
    制之方法，以為裁判之基礎，最高法院29年上字第3105號、
    30年上字第816號、40年臺上字第86號判例可資參照。且刑
    事訴訟上之證明資料，無論其為直接證據或間接證據，而為
    認定犯罪事實所憑，均須達於通常一般之人均不致有所懷疑
    ，而得確信其為真實之程度，始得據為有罪之認定，若其關
    於被告是否犯罪之證明未能達此程度，而有合理懷疑之存在
    ，致使無從形成有罪之確信，即不得遽為不利被告之認定，
    亦有最高法院76年臺上字第4986號判例可循。又檢察官就被
    告犯罪事實，應負舉證責任，並指出證明之方法，刑事訴訟
    法第161條第1項定有明文，因此，檢察官對於起訴之犯罪事
    實，應負提出證據及說服之實質舉證責任。倘其所提出之證
    據，不足為被告有罪之積極證明，或其指出證明之方法，無
    從說服法院以形成被告有罪之心證，基於無罪推定之原則，
    自應為被告無罪判決之諭知，最高法院92年臺上字第128號
    判例參照。次按刑法上之幫助犯，係指以幫助之意思，對於
    正犯資以助力，使其犯罪易於達成而言，故幫助犯之成立，
    不僅須有幫助他人犯罪之行為，且須具備明知他人犯罪而予
    以幫助之故意，始稱相當；又刑法並不承認過失幫助之存在
    ，是以從犯之成立，須有幫助之故意，亦即必須認識正犯之
    犯罪行為而予幫助者，始足當之，亦有最高法院86年度臺上
    字第4824號、72年度臺上字第6553號判決意旨資為參照。
四、公訴人認被告梁瑞成涉有前揭罪嫌，無非係以被告梁瑞成之
    之警詢及偵查供述均認不足採信、所提出之匯款單據，無法
    證明其匯入之帳戶屬何人所有、匯款帳戶多達7個、被告為
    成年人，有多年工作經驗，在車站將帳戶資料交與他人有違
    常情，又在交付帳戶資料之前將帳戶內金錢提領一空，顯然
    有幫助詐欺之不確定故意。另有證人即被害人羅昱文之警詢
    指述及卷附被告帳戶開戶基本資料暨對帳單查詢報告等為其
    論據。
五、訊據被告梁瑞成固坦承台新銀行號：00000000000000號帳戶
    為其所開立，99年5月27日某時許及同年月28日某時許，在
    臺中市「空軍一號巴士朝馬轉運站」，將上開帳戶之存摺、
    金融卡及密碼，交予服務人員，並服務人員將上開帳戶資料
    轉寄予「黃明企業」；且對於羅昱文因遭詐騙，於99年5月
    31日16時40分許、及同日時43分許，匯款計7萬8000元至前
    開帳戶內之事實不爭執。然堅詞否認涉有起訴書所列之幫助
    詐欺犯行，辯稱：自己也是受害人也被騙了20多萬，被恐嚇
    ，金融機關資料是有寄給對方沒錯，但是自己也被騙20多萬
    ，不是故意要幫助詐欺等詞（本院卷第14頁背面），且於警
    詢及偵查中分別辯稱：99年5月23日上網援交，對方表示要
    確定其身分，所以要求他至提款機依指示操作，後來對方又
    表示其提款卡無法轉帳，害他們資料系統混亂，使他們無法
    做援交生意，就恐嚇他要求提供提款卡及密碼，以處理問題
    ，他因為一時害怕，就將提款卡及密碼寄給對方，同時也依
    指示以現金匯款方式，共匯出23萬4千元至對方指定之帳戶
    等情（中分五偵字第0990018747號警卷第3頁至第5頁、偵字
    第16342號卷第8頁至第9頁）。
    經查：
（一）被告梁瑞成所申設之上開帳戶，遭詐騙集團利用作為向羅
      昱文詐欺取財後入款之帳戶，而羅昱文因遭詐騙，於99年
      5月31日16時40分、同日時43分，依該詐欺集團成員之指
      示操作自動提款機，而轉帳共計7萬80000元，至梁瑞成所
      有之上開帳戶內等情，固據證人羅昱文於警訊中陳述甚明
      ，並有被害人羅昱文提供匯款明細2張、台新國際商業銀
      行99年6月11日台新作文字第9909416號函附帳號00000000
      000000（戶名：梁瑞成）開戶資料、基本資料及99年5月
      31日之資金往來明細、羅昱文報案之雲林縣警察局斗六分
      局公正派出所受理各類案件紀錄表、雲林縣警察局斗六分
      局公正派出所受理刑事案件報案三聯單、雲林縣警察局斗
      六分局公正派出所受理詐騙帳戶通報警示簡便格式表、內
      政部警政署反詐騙案件紀錄表、雲林縣警察局斗六分局公
      正派出所詐騙帳戶通報警示、詐騙電話斷話申請表、金融
      機構聯防機制通報單，及台新國際商業銀行99年6月17日
      台新作文字第9909528號函附帳號00000000000000（戶名
      ：梁瑞成）基本資料及自99年5月15日起至99年6月2日止
      之資金往來明細在卷可稽。上開證據雖足以證明被害人羅
      昱文確實因遭詐騙而將款項匯入被告所有上開帳戶之事實
      ，但尚無法據此逕以推論被告於交付帳戶予他人時，有容
      任他人使用而為幫助詐欺之犯行。
（二）被告梁瑞成上開所辯，自己也匯款23萬4000元至對方指定
      之帳戶等情，業據其提出交易明細表7張附卷可證（中分
      五偵字第0990018747號警卷第17頁至第18頁），依被告提
      出之上開7張交易明細表，本院分析如下：
┌──┬─────┬────┬────┬─────┐
│編號│日期及時間│匯入帳戶│匯入金額│帳戶所有人│
├──┼─────┼────┼────┼─────┤
│一  │99年5月24 │807/1500│20000元 │徐振瑋    │
│    │日0時27分 │00000000│        │          │
│    │          │55號    │        │          │
├──┼─────┼────┼────┼─────┤
│二  │99年5月24 │00000000│20000元 │薛進文    │
│    │日1時2分15│479號   │        │          │
│    │秒        │        │        │          │
├──┼─────┼────┼────┼─────┤
│三  │99年5月24 │同編號二│59000元 │同編號二  │
│    │日1時20分 │        │        │          │
│    │21秒      │        │        │          │
├──┼─────┼────┼────┼─────┤
│四  │99年5月24 │同編號二│1000元  │同編號二  │
│    │日1時22分2│        │        │          │
│    │秒        │        │        │          │
├──┼─────┼────┼────┼─────┤
│五  │99年5月25 │000-0000│30000元 │黃青石    │
│    │日18時35分│00000000│        │          │
│    │2秒       │66號    │        │          │
├──┼─────┼────┼────┼─────┤
│六  │99年5月25 │同編號五│34000元 │同編號五  │
│    │日18時54分│        │        │          │
│    │39秒      │        │        │          │
├──┼─────┼────┼────┼─────┤
│七  │99年5月26 │00000000│70000元 │盧德盛    │
│    │日19時40分│40996號 │        │          │
│    │          │        │        │          │
└──┴─────┴────┴────┴─────┘
（三）被告前述7次匯款，實則匯入徐振瑋、薛進文、黃青石、
      盧德盛等4人之上開帳戶中。而4人中，黃青石因犯幫助詐
      欺取財案件，經臺灣基隆地方法院以99年度易字第616號
      判處有期徒刑2月確定（本院卷第51頁至第53頁）、盧德
      盛亦因犯幫助詐欺取財案件經臺灣桃園地方法院以100年
      度壢簡字第377號判處有期徒刑4月確定（本院卷第54頁至
      第55頁）、徐振瑋也同樣因犯幫助詐欺取財案件經臺灣板
      橋地方法院以99年度簡字第6465號判決判處有期徒刑4月
      確定（本院卷第56頁至第60頁），上開3人之判決書中各
      表示被告梁瑞成所匯編號一、五、六、七之匯款，為梁瑞
      成遭詐欺集團詐騙之被害款項，而在各判決中均將梁瑞成
      列為被害人，此有前述各該判決書附卷可認。另薛進文目
      前則因涉犯詐欺案件為高雄地方法院檢察署以99偵字第32
      632號、第35081號案件通緝中，此亦有其臺灣高等法院被
      告前案紀錄表在卷可查（本院卷第41頁）。再薛進文、徐
      振瑋2人前開帳戶，亦因涉犯詐欺案件，分別經員警通知
      金融機關列為警示帳戶，此有第一商業銀行三民分行函、
      永豐商業銀行五股分行函附卷可考（本院卷第43頁、第46
      頁至第47頁），據上開證據足認起訴書所述，無法證明被
      告匯入之帳戶屬何人所有之情形並不存在。再依據被告所
      提出之國泰世華銀行、台新國際商業銀行、郵政儲金匯業
      局、合作金庫銀行存摺交易明細影本（99年度偵字第1634
      2號卷第12頁至第36頁），被告於上開7次匯款時間，確實
      曾自其所有之前開各金融機關帳戶提領相當之金額，是以
      本院認為，被告所辯，當時曾受詐騙因而匯款23萬4000元
      至對方指定之帳戶，自己也是被害人等情，應屬真實。
（四）而據卷附MSN交談紀錄，99年5月23日下午6時26分起確實
      有雙方欲進行性交易之援交言語出現（99年度偵字第1634
      2號卷第43頁至第47頁）。另被告所提出之寄貨單影本2紙
      （99年度偵字第16342號卷第11頁），則可見被告交寄之
      日期為99年5月27日及28日。綜合上開各項證據可知，被
      告在99年5月23日在網際網路上與人為關於援交之約定，
      99年5月24日至26日分別因遭詐欺而分7次匯款共計23萬
      4000元入徐振瑋、薛進文、黃青石、盧德盛等4人之帳戶
      中，99年5月27日、28日則將自己的台新銀行北臺中分行
      帳號：00000000000000號帳戶之存摺、金融卡及密碼，交
      寄出去，此經過情形，應可認定。是以，被告上開所辯諸
      情，均有證據可為佐證，並非臨訟編造之詞。足見被告確
      係遭詐騙集團成員以性交易未能達成之方式詐騙，始深信
      對方所言，因而匯款23萬4000元給對方，並提供上開帳戶
      之存摺、金融卡、密碼給對方，其自始即非因基於幫助他
      人犯罪之故意，亦可認定。
（五）再被告交付前開帳戶之存摺、金融卡、密碼前後，並無證
      據顯示，被告因此取得任何可期待之利益，或有相當之對
      價，亦無其他積極證據證明，被告除上開原因外，係基於
      幫助他人犯罪之原因而提供前開帳戶之存摺、金融卡、密
      碼。依常情判斷，被告實無必要將自己的金融機關資料，
      在沒有任何利害關係下，毫無任何理由的，提供給他人犯
      罪使用，顯然被告並無任何動機去從事「縱使帳戶資料遭
      人作為犯罪使用，亦毫不以為意」之不確定幫助詐欺取財
      之犯罪行為，其所辯稱，並無幫助他人犯罪之故意，係因
      上網援交受騙，遭人詐騙、恐嚇，致而匯款並交付帳戶資
      料等情，應可採信。
六、綜上所述，被告梁瑞成所辯，係因援交不成，而遭對方恐嚇
    、詐欺，致而交付金錢及帳戶資料等情，可堪採信，被告上
    開帳戶固遭詐欺集團利用作為詐欺取財之入帳帳戶，然被告
    交付存摺影本、提款卡及密碼予詐欺集團，既係因受騙而交
    付，難認被告對於交付之帳戶資料將遭詐欺集團使用作為行
    騙之工具有所認識，則被告有無提供上開帳戶供他人為詐欺
    取財使用之動機與目的，即有合理懷疑存在。公訴人所舉之
    證據，尚無法證明被告確有幫助詐欺取財之犯意，且本院綜
    合公訴人所提出之證據及卷內之所有直接及間接證據後，認
    為尚無法達到令通常一般之人均不致於有所懷疑，而得確信
    被告確有公訴人所指上開幫助詐欺取財之犯行，是被告被訴
    之犯罪事實，尚屬不能證明。此外，本院復查無其他積極證
    據足認被告有前述被訴幫助詐欺取財之犯行，揆諸前揭法條
    及判例意旨，合應為有利於被告之認定，爰為其無罪之諭知
    。
七、臺灣臺中地方法院檢察署100年度偵字第1672號移送併辦意
    旨雖認：被告梁瑞成所為幫助詐欺取財行為與本案業經起訴
    之上開幫助詐欺取財犯行間，屬同一事實，而移送本院併案
    審理。然被告所涉上開幫助詐欺取財犯行，既經本院諭知無
    罪之判決，自與移送併辦意旨所示部分，不生實質上一罪關
    係，本院就被告上開移送併辦部分之犯罪事實即無從加以審
    理，應退回檢察官另行依法處理，附此敘明。
據上論斷，應依刑事訴訟法第301條第1項，判決如主文。
本案經檢察官戚瑛瑛到庭執行職務。
中    華    民    國   100    年    9     月    16    日
                  刑事第十六庭  審判長法  官  劉國賓
                                      法  官  許惠瑜
                                      法  官  鄭舜元

以上正本證明與原本無異。
如不服本判決應於收受判決後10日內向本院提出上訴書狀，並應
敘述具體理由；其未敘述上訴理由者，應於上訴期間屆滿後20日
內向本院補提理由書（均須按他造當事人之人數附繕本）「切勿
逕送上級法院」。
                                      書記官  張隆成
中    華    民    國   100    年    9     月    16    日